最　高　行　政　法　院　判　決
　　　　　　　　　　　　　94年度判字第00347號
上　訴　人　劉雨勝即重廷企業社
被 上訴 人　財政部臺灣省中區國稅局
代　表　人　鄭宗典
上列當事人間因營業稅事件，上訴人對於中華民國92年10月15日
臺中高等行政法院92年度訴字第575號判決，提起上訴。本院判
決如下：
　　主  文
上訴駁回。
上訴審訴訟費用由上訴人負擔。
　　理  由
一、本件原由苗栗縣稅捐稽徵處代徵營業稅業務，自民國92年1
    月1日起回歸財政部臺灣省中區國稅局，自應由該局承受本
    件訴訟，合先明。
二、本件上訴人在原審起訴主張：(一)上訴人係經營砂石、磚瓦、
    金屬建材等買賣，於88年間經友人介紹認識「伍迪華」（年
    籍不詳），「伍迪華」自稱係從臺北下來苗栗，代理鈺奇工
    程有限公司（下稱鈺奇公司）到苗栗作砂石生意，並出示鈺
    奇公司營利事業登記證及稅額申報書等證明文件，表示確有
    該公司，因上訴人對苗栗砂石業較熟悉，請上訴人代為牽線
    ，上訴人找到砂石業者後，即帶「伍迪華」至業者處洽談，
    上訴人並無決定之權，尋獲買主後，亦由鈺奇公司自行與買
    受人簽約，並由鈺奇公司負責交付砂石，上訴人僅居中牽線
    及受任處理瑣碎事務並代為受領價金，支票兌現後，即將現
    款交付「伍迪華」，本案系爭買賣係由銷售人鈺奇公司賣砂
    石予千盈工程有限公司（下稱千盈公司），上訴人並無銷售
    砂石予千盈公司。(二)次查，被上訴人因鈺奇公司涉嫌幫助他
    人逃漏稅，主觀上存有偏見，僅憑千盈公司負責人張舒堤之
    談話筆錄，即認定上訴人為系爭買賣之直接銷售人，而有逃
    、漏營業稅之行為，似嫌率斷。千盈公司負責人張舒堤於該
    筆錄第二項陳明，雙方有砂石買賣合約書，附有鈺奇公司執
    照及營利事業登記證之影本；第三項陳明，貨物由賣方（鈺
    奇公司）自行僱請車輛運送至指定地點（五華工業區），運
    費由鈺奇公司自行負責支付。由此顯示，系爭買賣之當事人
    並非上訴人，雖千盈公司負責人張舒堤陳稱，交易實際接洽
    、取得鈺奇公司發票及支票之兌領皆為上訴人，此乃委任關
    係之常態，試想若委任人皆直接處理事務，何需委任受任人
    代為處理，與千盈公司接洽者，自然是受任人即上訴人。本
    件實因鈺奇公司設立於臺北市，「伍迪華」亦為臺北人，因
    無法時常至苗栗處理買賣瑣碎之事務，遂委任上訴人就近處
    理，上訴人卻因此成了系爭買賣之直接銷售人，若然如此，
    所有買賣關係之業務員、受任人及代理人，不都成了直接銷
    售人。且受任處理系爭買賣事務，上訴人皆與「伍迪華」接
    洽，並未與鈺奇公司有任何接觸，鈺奇公司涉嫌幫助他人逃
    漏稅，亦為上訴人所不知，上訴人並無銷售砂石予千盈公司
    ，不得僅憑上訴人為直接處理買賣事務之人即認上訴人為直
    接銷售人。(三)再者，鈺奇公司為依法設立公司，本件於88年
    9、10月銷售貨品，已向臺北市稅捐稽徵機關申報，且千盈
    公司負責人張舒堤亦陳稱雙方訂有砂石買賣合約書，並由鈺
    奇公司開立發票，系爭支票雖由上訴人兌領，惟支票上並未
    指名「劉雨勝」或「重廷企業社」，上訴人僅代為收受支票
    並兌領，並非千盈公司支付貨款之對象，千盈公司亦自行與
    鈺奇公司簽訂砂石買賣合約書，千盈公司怎可能將上訴人當
    作支付貨款之對象，顯見上訴人根本不是銷售人，被上訴人
    為處分前未查明上情及上訴人與鈺奇公司有無委任關係？且
    千盈公司亦不否認砂石買賣合約書之相對人為鈺奇公司，事
    實證明鈺奇公司確有銷貨予千盈公司，被上訴人僅憑上訴人
    為系爭買賣直接與千盈公司接洽並處理事務之人，即認上訴
    人為銷售貨物之人，並未舉出上訴人有何銷售貨品予千盈公
    司之事實，逕為處分，實有疏漏。從而，上訴人僅係透過「
    伍迪華」受鈺奇公司之委任，代為牽線並處理買賣瑣碎事務
    ，縱鈺奇公司涉嫌幫助他人逃漏稅，與上訴人受任處理之買
    賣無關，上訴人亦非系爭買賣之直接銷售人，自無需由上訴
    人開立發票予千盈公司，原處分顯非適法，訴願決定未予撤
    銷原處分亦有失察之處，為此訴請撤銷訴願決定及原處分之
    判決。
三、被上訴人則以：(一)補徵營業稅部分：1.按「將貨物之所有權
    移轉與他人，以取得代價者，為銷售貨物。」、「營業人銷
    售貨物或勞務，應依本法營業人開立銷售憑證時限表規定之
    時限，開立統一發票交付買受人。」、「營業人除本法另有
    規定外，不論有無銷售額，應以每二月為一期，於次期開始
    15日內，填具規定格式之申報書．．．向主管稽徵機關申報
    銷售額、應納或溢付營業稅額。其有應納營業稅額者，應先
    向公庫繳納後，檢同繳納收據一併申報。」、「營業人有左
    列情形之一者，主管稽徵機關得依照查得之資料，核定其銷
    售額及應納稅額並補徵之．．．四、短報、漏報銷售額者。
    」為行為時營業稅法第3條第1項、第32條第1項前段、第35
    條第1項及第43條第1項第4款所明定。2.上訴人於88年9、10
    月間銷售貨物予千盈公司銷售額合計705,324元，未依規定
    開立統一發票，卻交付非實際交易對象涉嫌虛設行號鈺奇公
    司之統一發票予買受人，未給予他人合法憑證並漏報同額銷
    售額，逃漏營業稅額35,266元，經彰化縣稅捐稽徵處北斗分
    處通報原處分機關查獲，有千盈公司負責人張舒堤談話筆錄
    等附案可稽，核定補徵營業稅額35,266元。上訴人不服，申
    經復查結果以依原處分機關營業稅稅籍資料記載，劉雨勝於
    苗栗市○○里○○鄰○○街94號設有重廷企業社並為登記之負
    責人，營業項目砂石、磚瓦、石灰及其製品、金屬建材等買
    賣，其於88年9、10月間銷售砂石予千盈公司，依規定應開
    立重廷企業社之銷貨統一發票予買方，卻交付涉嫌虛設行號
    鈺奇公司之統一發票予買受人。再據千盈公司負責人張舒堤
    於90年5月3日接受彰化縣稅捐稽徵處北斗分處調查時於查核
    記錄中陳述：「88年9、10月取得虛設行號鈺奇工程有限公
    司開立之發票（XD00000000、XD00000000號發票，銷售額分
    別為79,868元與625,456元，稅額3,993元及31,273元）二張
    是由苗栗市砂石買賣商劉雨勝所提供，且支付貨款開立之支
    票三張對象為劉雨勝．．．等之交易實際接洽者為劉雨勝。
    」復據臺灣中小企業銀行苗栗分行90年6月11日90苗栗字第
    0141號函證實支票號碼AT0000000（100,000元）及AT000000
    0（411,000元）之支票兌領人為上訴人，帳號00000000000
    、另支票號碼AT0000000（300,000元）亦經上訴人簽章兌領
    （查核記錄：多餘金額另找還現金）。經查千盈公司開立支
    票支付貨款對象均為上訴人，兌領人亦為上訴人本人，上訴
    人銷貨不開立統一發票，卻交付涉嫌虛設行號鈺奇公司之統
    一發票予買受人，意圖逃漏稅至為明確。且原處分機關通知
    調查時，上訴人並未到案說明，復查理由書僅係否認之詞，
    並未充分舉出對己有利之證明文據以供查核，證諸本案原始
    取得資料及買方千盈公司負責人張舒堤指證歷歷，顯示上訴
    人銷貨未依規定開立統一發票違章事證明確，原核定補徵營
    業稅額35,266元，並無不合，乃駁回其復查。3.上訴人仍表
    不服，訴經財政部訴願決定以：(1)鈺奇公司於88年9月至89
    年4月間無銷貨事實，竟虛開不實發票予「極加企業有限公
    司」等60家公司行號，銷售額計223,246,873元，涉嫌幫助
    他人逃漏營業稅11,162,358元。鈺奇公司負責人為薛茂昌，
    股東有羅米華、李冬紅、周新源、翁維駿。該公司業於89年
    5月1日擅自歇業，經臺北市稅捐稽徵處函請負責人提示帳簿
    憑證及備詢，薛茂昌稱該公司之進銷業務及發票由翁維駿負
    責，惟翁維駿稱不認識薛茂昌，且非該公司股東，身分證曾
    遺失補辦新證；另登記股東羅米華，經以身分證號L0000000
    0查詢戶政連線戶籍資料，查得係為羅浿瑀，經函詢羅浿瑀
    ，羅君函覆稱非該公司股東；周新源信件以空屋遭退回；李
    冬紅信件由其父代收，未回復。其利用不知情他人登記為該
    公司股東，自始即有偽造文書之企圖等情，業經臺北市稅捐
    稽徵處以90年2月20日北市稽核丙字第909030290號移送書移
    送臺灣臺北地方法院檢察署偵辦。該移送書已論明鈺奇公司
    於88年9月至89年4月間無銷貨事實，虛開不實發票涉嫌幫助
    他人逃漏營業稅，是千盈公司自無可能與之有交易事實。(2)
    據千盈公司負責人張舒堤90年5月3日接受彰化縣稅捐稽徵處
    北斗分處調查時於查核記錄中陳述：「本公司係間接由苗栗
    市砂石買賣商劉雨勝先生處取得發票，事前對該公司並無了
    解，另行提供名片資料」、「本公司交易實際接洽者及前開
    進項憑證者為：苗栗市劉雨勝先生，另行提供資料供查詢。
    」、「本公司有支付臺灣中小企業銀行竹北分行帳號：0693
    6之1，支票號碼：AT0000000，到期日89年1月29日，金額為
    新臺幣參拾萬元正及支票號碼：AT0000000，到期日89年3月
    29日，金額新臺幣肆拾壹萬壹仟元正，付款支領對象為苗栗
    市劉雨勝先生」，復據臺灣中小企業銀行苗栗分行90年6月
    11日90苗栗字第01041號函證實支票號碼AT0000000（100,00
    0元）、AT0000000（411,000元）之支票兌領人：劉雨勝，
    帳號00000000000、另支票號碼AT0000000（300,000元）亦
    經劉雨勝簽章兌領（查核紀錄：多餘金額另找還現金）。(3)
    本件雙方交易之過程：千盈公司開立支票支付貨款對象均為
    上訴人，兌領人亦為上訴人本人，上訴人銷貨不開立發票，
    卻交付涉嫌虛設行號之鈺奇公司之發票予買受人，意圖逃漏
    稅至為明確。至上訴人雖提示鈺奇公司負責人薛茂昌委任書
    ，惟該委任書顯係臨訟補具，有上訴人提供臺北市政府檢送
    之鈺奇公司登記資料，其鈺奇公司印鑑章與委任書所蓋之印
    鑑不符可資佐證，是所訴不足採，乃維持原處分。4.經查：
    鈺奇公司於88年9月至89年4月間無銷貨事實，虛開不實發票
    予「極加企業有限公司」等60家公司行號，銷售額計223,24
    6,873元，涉嫌幫助他人逃漏營業稅11,162,358元。鈺奇公
    司負責人為薛茂昌，股東有羅米華、李冬紅、周新源、翁維
    駿。惟該公司業於89年5月1日擅自歇業，經臺北市稅捐稽徵
    處函請負責人提示帳簿憑證及備詢，查得其利用不知情他人
    登記為該公司股東，自始即有為偽造文件之企圖，已詳如前
    述，業經臺北市稅捐稽徵處以90年2月20日北市稽核丙字第
    909030290號移送書移送臺灣臺北地方法院檢察署偵辦。又
    據千盈公司負責人張舒堤於90年5月3日接受彰化縣稅捐稽徵
    處北斗分處調查時於查核記錄中之陳述可知本件雙方交易之
    過程，千盈公司開立支票支付貨款對象均為上訴人，兌領人
    亦為上訴人本人，上訴人銷貨不開立發票，卻交付涉嫌虛設
    行號之鈺奇公司之發票予買受人，意圖逃漏稅至為明確，業
    如前述。至上訴人另自稱係從臺北下來苗栗代理鈺奇公司到
    苗栗作砂石生意年籍不詳之「伍迪華」，與上訴人洽談，上
    訴人僅居中牽線及受任處理瑣碎事務並代為受領價金，支票
    兌現後即將現款交付「伍迪華」以資爭訟，所訴不足採，原
    核定補徵營業稅額35,266元，並無違誤，上訴人復執前詞爭
    訟，又未能提出具體事證，所訴應不足採。(二)罰鍰部分：1.
    按「營利事業依法規定應給與他人憑證而未給與．．．應就
    其未給與憑證．．．經查明認定之總額，處百分之五罰鍰。
    」、「納稅義務人，有左列情形之一者，除追繳稅款外，按
    所漏稅額處1倍至10倍罰鍰．．．三、短報或漏報銷售額者
    。」分別為稅捐稽徵法第44條及行為時營業稅法第51條第3
    款所明定。次按「納稅義務人同時觸犯租稅行為罰及漏稅罰
    相關罰則之案件，依本函規定處理．．．(二)營業人觸犯營業
    稅法第51條各款，如同時涉及稅捐稽徵法第44條規定者．．
    ．勿庸併罰，應擇一從重處罰。」為財政部85年4月26日台
    財稅第851903313號函所明釋。2.上訴人於88年9、10月銷售
    貨物予千盈公司，卻交付鈺奇公司之發票計705,324元，未
    依規定開立發票，並漏報同額銷售額，逃漏營業稅額35,266
    元，違章事實明確，已如前述。原處分乃按所漏稅額35,266
    元處5倍罰鍰176,300元，尚無違誤等語作為抗辯。
四、原審斟酌全辯論意旨及調查證據之結果以：(一)按「營業人銷
    售貨物或勞務，應依本法營業人開立銷售憑證時限表規定之
    時限，開立統一發票交付買受人。」、「營業人除本法另有
    規定外，不論有無銷售額，應以每二月為一期於次期開始15
    日內填具規定格式之申報書．．．向主管稽徵機關申報銷售
    額、應納或溢付營業稅額。其有應納稅額者應先向公庫繳納
    後，檢同繳納收據一併申報。」、「營業人有左列情形之一
    者，主管稽徵機關得依照查得之資料，核定其銷售額及應納
    稅額並補徵之﹕．．．四、短報、漏報銷售額者。」及「納
    稅義務人，有左列情形之一者，除追繳稅款外，按所漏稅額
    處1倍至10倍罰鍰，並得停止其營業﹕一、．．．三、短報
    或漏報銷售額者。」分別為行為時營業稅法第32條第1項前
    段、第35條第1項、第43條第1項第4款及第51條第3款所明定
    。(二)本件上訴人於88年9、10月間銷售貨物予千盈公司，卻
    交付非實際交易對象虛設行號之鈺奇公司之統一發票予買受
    人，金額合計705,324元，未依法開立統一發票並漏報同額
    銷售額，逃漏營業稅額35,266元，經彰化縣稅捐稽徵處北斗
    分處通報原處分機關查獲，核定補徵營業稅額35,266元，並
    按所漏稅額處5倍罰鍰176,300元（計至百元止）。上訴人不
    服，循序提起行政訴訟。(三)經查，鈺奇公司負責人為薛茂昌
    ，股東有羅米華、李冬紅、周新源、翁維駿。該公司業於89
    年5月1日擅自歇業，經臺北市稅捐稽徵處函請負責人提示帳
    簿憑證及備詢，薛茂昌稱該公司之進銷業務及發票由翁維駿
    負責，惟翁維駿稱不認識薛茂昌，且非該公司股東，身分證
    曾遺失補辦新證；另登記股東羅米華，經以身分證號L00000
    000查詢戶政連線戶籍資料，查得係為羅浿瑀，經函詢羅浿
    瑀，覆稱非該公司股東；周新源信件以空屋遭退回；李冬紅
    信件由其父代收，未回復。其利用不知情他人登記為該公司
    股東，自始即有偽造文書之企圖等情，業經臺北市稅捐稽徵
    處以90年2月20日北市稽核丙字第909030290號移送書移送臺
    灣臺北地方法院檢察署偵辦。又該移送書已論明鈺奇公司於
    88年9月至89年4月間無銷貨事實，竟虛開不實發票予「極加
    企業有限公司」等60家公司行號，銷售額計223,246,873元
    ，涉嫌幫助他人逃漏營業稅11,162,358元，足認鈺奇公司為
    虛設行號之公司，是千盈公司自無可能與之有交易事實。上
    訴人陳稱千盈公司與鈺奇公司間訂有砂石買賣合約書，雖為
    千盈公司負責人張舒堤於90年5月3日接受彰化縣稅捐稽徵處
    北斗分處調查時所陳明，縱使有之，鈺奇公司既為虛設行號
    之公司，並無實際交易事實，亦僅是為避免查緝所訂不實之
    契約書。(四)次查，千盈公司負責人張舒堤於90年5月3日接受
    彰化縣稅捐稽徵處北斗分處調查時陳稱：「本公司係間接由
    苗栗市砂石買賣商劉雨勝先生處取得發票，事前對該公司並
    無了解，另行提供名片資料」、「本公司交易實際接洽者及
    前開進項憑證者為：苗栗市劉雨勝先生，另行提供資料供查
    詢。」、「本公司有支付台灣中小企業銀行竹北分行帳號：
    06936之1，支票號碼：AT0000000，到期日89年1月29日，金
    額為新台幣參拾萬元正及支票號碼：AT0000000，到期日89
    年3月29日，金額為新台幣肆拾壹萬壹仟元正，付款支領對
    象為苗栗市劉雨勝先生」。復據臺灣中小企業銀行苗栗分行
    90年6月11日90苗栗字第01041號函證實支票號碼AT0000000
    （100、000元）、AT0000000（411、000元）之支票兌領人
    ：劉雨勝，帳號00000000000，另支票號碼AT0000000（300
    、000元）亦經劉雨勝簽章兌領（多餘金額另找還現金），
    亦有上開臺灣中小企業銀行苗栗分行及支票影本等件附卷可
    參。而上訴人對上開收取支票兌領及交付發票予千盈公司之
    事實，已為其所是認。基此，依本件雙方交易之過程，千盈
    公司開立支票支付貨款對象均為劉雨勝，兌領人亦為劉雨勝
    本人，參以千盈公司出具之說明書，陳明上訴人與千盈公司
    接洽時，上訴人自稱係鈺奇公司之總經理，此有千盈公司出
    具之說明書附卷可參，顯見本件買賣砂石之直接銷售人為上
    訴人。上訴人銷貨不開立發票，卻交付涉嫌虛設行號之鈺奇
    公司之發票予買受人，意圖逃漏稅至為明確。至上訴人雖提
    示鈺奇公司負責人薛茂昌之委任書，惟該委任書內鈺奇公司
    之印章與鈺奇公司登記之印鑑章不符，顯係臨訟補具，此有
    上訴人提供臺北市政府檢送之鈺奇公司登記資料，可資佐證
    。(五)末按我國現行加值型營業稅，係就各個銷售階段之加值
    分別予以課稅之多階段銷售稅，各銷售階段之營業人皆為營
    業稅之納稅義務人，故尚不能僅以最後銷售階段之營業人已
    報繳營業稅，即認定其他銷售階段之營業人無逃漏營業稅。
    因虛設之公司行號為牟取不法之利益，無銷售貨物或勞務之
    事實虛開統一發票後，通常另取得虛偽之進項憑證申報扣抵
    銷項稅額，以抵銷其應納之稅額，虛設之公司行號縱有申報
    營業稅，政府仍無法收到應收之稅款。又上訴人與鈺奇公司
    分別為各自獨立之營業體，鈺奇公司雖已依法申報88年9、
    10月之銷售額並繳納營業稅，然此並不能證明鈺奇公司即為
    實際銷售人，亦不影響上訴人應依法繳納營業稅之規定，從
    而，被上訴人依據首揭規定所為補徵營業稅及罰鍰之原處分
    ，核無違誤，復查及訴願決定遞予維持，亦無不合，因而為
    上訴人敗訴之判決。
五、本院核原判決依上開規定及說明，尚無違背法令。上訴意旨
    仍執陳詞並引用司法院釋字第252號解釋指摘原判決有不適
    用法規之違背法令，求為廢棄改判。惟查司法院釋字第252
    號解釋係有關營利事業銷售貨物，不對直接買受人開立統一
    發票，而對買受人之客戶開立統一發票，應依稅捐稽徵法第
    44條規定，按統一發票銷售額處5%罰鍰之解釋，與本件上訴
    人銷售貨物，未依規定開立統一發票交付買受人，而持虛設
    行號開立之統一發票交付買受人以漏報銷售額，應依營業稅
    法第51條第3款規定除追繳稅款外，應按所漏稅額處1倍至10
    倍罰鍰之案情不同，上訴人引用上開司法院解釋比附援引據
    以指摘原判決有不適用法規之違背法令，核無足取。上訴人
    既自認係代表或代理鈺奇公司銷貨與千盈公司，而鈺奇公司
    經查明為虛設行號之公司，而系爭銷貨之價金支票均由上訴
    人領取，且上訴人未能證明其所指之「伍迪華」確實存在及
    該人與鈺奇公司之關係，原判決維持原處分及訴願決定認定
    系爭銷貨係由上訴人銷貨與千盈公司，核無違背法令。況原
    判決對上訴人所訴各節，均已詳予剖析論駁，上訴意旨無非
    上訴人持其主觀法律見解之歧異，對原判決取捨證據認定事
    實職權之行使，妄加指摘，均無足採。從而本件上訴意旨難
    謂為有理由，應予駁回。
據上論結，本件上訴為無理由，爰依行政訴訟法第255條第1項、
第98條第3項前段，判決如主文。
中    華    民    國    94    年    3    月    17     日
                  第四庭審判長法  官　徐　樹　海
                              法  官　高　啟　燦
                              法  官　吳　錦　龍
                              法  官　黃　合　文
                              法  官　林　茂　權
以  上  正  本  證  明  與  原  本  無  異
中    華    民    國    94    年    3    月    17     日
　　　　　　　　　　　　　　　書記官　張　雅　琴
